【裁判字號】    94,簡上,217
【裁判日期】    950316
【裁判案由】    傷害
【裁判全文】
臺灣嘉義地方法院刑事判決             94年度簡上字第217號
上  訴  人
即  被  告  丙○○
選任辯護人  蔡碧仲律師
            陳惠如律師
            陳偉展律師
上  訴  人
即  被  告  戊○○
            己○○○
上列上訴人因傷害案件，不服本院簡易庭中華民國94年度嘉簡字
第584號第一審判決（聲請簡易判決處刑案號：臺灣嘉義地方法
院檢察署94年度偵字第2067號），提起上訴，本院合議庭判決如
下：
    主  文
原判決關於丙○○部分撤銷。
丙○○共同傷害人之身體，處拘役肆拾日，如易科罰金，以參佰
元折算壹日。
其餘上訴駁回。
    事  實
一、丙○○、戊○○、己○○○3人與乙○○比鄰而居，原本關
    係即已不睦。乙○○於民國93年8月22日18時許飲酒後，因
    丙○○飼養之數隻狗向乙○○吠叫，遂手持柴刀1支至丙○○、戊○○、己○○○位於嘉義縣鹿草鄉三角村毛蟹行18號
    住處（下簡稱丙○○住處）前，向丙○○揚言「今日要殺死
    你」等語（乙○○恐嚇危害安全部分業經本院嘉義簡易庭以
    93年度嘉簡字第979號判處有期徒刑5月，經本院93年度簡上
    字第246號判決駁回上訴確定），並舉刀往丙○○身上揮砍
    。丙○○為防衛自己不受傷害，旋即撿拾路邊之鋁棒加以抵
    擋防衛，惟竟超過防衛之範圍，與戊○○、己○○○基於普
    通傷害之犯意聯絡，由丙○○、戊○○各持鋁棒、己○○○
    持圓鍬，毆打乙○○之手、臉、腹部、臀部等處，致乙○○
    手、鼻流血，受有左尺骨骨折、右眼瘀青5x2公分、左腹瘀
    青15x50公分、左臀瘀青30x20公分之傷害。
二、案經乙○○訴由臺灣嘉義地方法院檢察署檢察官偵查起訴。
    理  由
一、訊據被告丙○○、戊○○、己○○○均矢口否認有傷害犯行
    。被告丙○○辯稱：因告訴人持刀揮砍伊，伊出於防衛自己
    生命、身體之意思而持鋁棒抵擋，乃屬正當防衛等語；被告
    戊○○辯稱：當天伊並未出門，未傷害告訴人乙○○等語；
    被告己○○○則辯稱：其僅在現場觀看，並未傷害告訴人，
    僅將告訴人掉至地上之柴刀拾起並打電話報警等語。惟查：
  (一)被告丙○○、被告戊○○分持鋁棒，與被告己○○○持圓鍬
    ，共同毆打告訴人之事實，除據告訴人指證明確外，並經目
    擊證人丁○○先後於原審、本院審理時到庭證稱伊當天為購
    買腳踏車，而駕車行經丙○○住處附近之廟口，看見1人倒
    在地上，有3人各拿長棒毆打該倒在地上之人等語屬實（見
    原審卷第60頁；本院卷第144至146頁）。經核上揭目擊證人
    所證述之事實，與告訴人前開指證情節互核一致，且觀諸卷
    附告訴人受傷之照片（見偵查卷第6、7頁），其臀部位置之
    瘀血係呈塊狀，面積達30x20公分，益徵告訴人指稱係遭圓
    鍬毆傷等情，洵屬可信。又告訴人因此受有左尺骨骨折、右
    眼瘀青5x2公分、左腹瘀青15x50公分、左臀瘀青30x20公分
    之傷害等情，並有告訴人受傷當日至澄清綜合醫院驗傷之甲
    種診斷證明書（見偵查卷第5頁），以及前述受傷照片附卷
    足憑（見偵卷第5頁至第7頁），亦核與前開告訴人指述、證
    人證述情節一致。
  (二)被告等雖辯稱：證人丁○○與告訴人熟識，所為證詞不足
    採信；告訴人於警詢時已自承當日係自己不慎跌倒受傷云
    云，然查：證人經原審及本院訊以傷人者當中有無女子、
    是否為被告3人，以及所持長棒為何物時，均證稱因當時天
    色甚暗，並未看清楚，亦無從分辨等語（見原審卷第60頁、
    本院卷第147至150頁），足信該證人係僅就己身親眼所見之
    情景為描述，並無設詞誣陷被告之情；又證人丁○○僅曾向
    告訴人購買過腳踏車1次，與告訴人並不熟識等情，已據其
    結證明確，其既與告訴人無特殊情誼關係，且經具結後作證
    ，當無甘冒偽證罪之風險，而故意為虛偽證述之理，是其證
    詞應屬可信。告訴人對於其警詢時之陳述，已在偵查及原
    審中解釋：係因三角村村長黃嘉抱於93年8月24日曾出面協
    調，伊原以為和解有成，願息事寧人，始在93年9月4日警詢
    時表示所受傷勢係不慎跌倒造成等語，並與證人黃嘉抱證稱
    ：在8月24日伊曾協調雙方無條件和解，原本以為協調有成
    ，之後雙方無法達成協議等語相符（見原審卷第29頁）。且
    告訴人受有左手尺骨骨折、右眼瘀青、左腹瘀青、左臀瘀青
    等多處傷害，已見前述，倘告訴人僅不慎跌倒，尚不致同時
    受有身體前、後部位瘀傷，臀部位置復有達30公分x20公分
    大塊瘀傷之狀況。綜上堪認告訴人於偵查及原審陳稱原欲與
    被告和解，方指自己不慎跌倒等語，可堪採信。故告訴人在
    警詢時所為前開陳述，尚不得作為有利於被告等之推論。
  (三)被告戊○○雖辯稱其不在現場，並舉證人庚○○為證，而該
    證人亦於本院審理時證稱：案發當時被告戊○○並不在現場
    等語（見本院卷第121頁）。然查：該證人係被告丙○○之
    舅舅等情，已據其證述無訛，依該證人與被告3人之親誼關
    係，其證詞之可信度已非無可疑；況該證人在告訴人就本件
    事實被訴妨害自由案件之警詢時，係證稱告訴人當日至被告
    丙○○經營之工廠持刀在伊面前揮舞後即離開，並證述：不
    知告訴人離開工廠後之情形等語（見該案警卷第15頁）；卻
    於本院審理時，證稱：伊於告訴人離開工廠後15分鐘即前往
    丙○○住處，見告訴人蹲在地上，被告丙○○、己○○○待
    在現場，己○○○手上拿著柴刀等語（見本院卷第120頁）
    ，其證詞顯前後矛盾，實不足信。故證人庚○○所稱當日被
    告戊○○不在現場等詞，應係迴護被告之詞，無從資為有利
    於被告之認定。
  (四)至被告丙○○辯稱正當防衛部分，查被告丙○○辯稱告訴人
    當日持柴刀前往被告丙○○住處前，對被告丙○○恫嚇「今
    日要殺死你」等語，並舉刀朝被告丙○○揮砍等情，除據被
    告丙○○供述甚詳外，亦與證人即共同被告戊○○、己○○○供陳告訴人拿刀揮砍被告丙○○，被告丙○○閃開後撿拾
    路旁之鋁棒防衛等節互核相符。而告訴人前述犯行，經本院
    嘉義簡易庭認所為係犯恐嚇危害安全罪，以93年度嘉簡字第
    979號判處有期徒刑5月，並經本院93年度簡上字第246號判
    決駁回上訴確定，復有各該刑事判決書在卷可稽，堪認被告
    丙○○前揭所辯應屬可信。告訴人持刀揮砍被告丙○○，自
    屬對被告丙○○生命、身體現時不法之侵害，被告丙○○本
    得為防衛己身之生命、身體安全，持鋁棒加以防衛。然被告
    丙○○欲阻止告訴人持刀砍傷，其防衛行為應以反擊對方手
    、腳，使告訴人喪失攻擊行為能力為已足，其竟持續與被告
    戊○○、己○○○毆擊告訴人手、臉、腹部、臀部，造成告
    訴人受有左尺骨骨折、右眼瘀青、左腹瘀青、左臀瘀青等多
    處傷害，被告丙○○所用方法衡諸當時實際情形，顯屬超逾
    正當防衛之必要程度，是其所為自屬防衛過當。
  (五)綜上，本案事證明確，被告丙○○、戊○○、己○○○傷害
    告訴人之犯行，洵堪認定。
二、核被告丙○○、戊○○、己○○○所為，係犯刑法第277條
    第1項之傷害罪，其等就本件傷害犯行，有犯意之聯絡及行
    為之分擔，應對所造成傷害之全部結果，同負責任，均為共
    同正犯。另被告丙○○傷害告訴人係出於正當防衛，惟防衛
    行為過當，已如前述，爰依刑法第23條但書規定，減輕其刑
    。原審對於被告丙○○予以論罪科刑，固非無見，惟被告丙○○係出於防衛自己之意思而為本案傷害犯行，俱如前述，
    原審對此有利於被告丙○○之事實未予審酌、認定，尚有未
    洽。是被告丙○○提起上訴否認犯罪，雖不足採，惟其主張
    正當防衛尚非無據，原判決關於被告丙○○部分既有上開可
    議之處，即屬無可維持，應由本院就該部分撤銷改判。爰審
    酌被告丙○○係國小肄業之智識程度；其犯罪動機出於正當
    防衛；惟防衛過當造成被害人左尺骨骨折、右眼瘀青、左腹
    瘀青、左臀瘀青之傷害等一切情狀，量處如主文第2項所示
    之刑，並諭知易科罰金之折算標準。至原審以被告戊○○、
    己○○○上述犯行事證明確，援引刑法第28條、第277條第1
    項、第41條第1項前段、罰金罰鍰提高標準條例第1條前段、
    第2條規定，並審酌被告戊○○、己○○○犯罪動機係因告
    訴人出言恫嚇、所致告訴人傷勢以及被告犯後態度等一切情
    狀，各量處拘役50日，並均諭知易科罰金之折算標準，經核
    其認事用法並無違誤，量刑亦屬妥適，被告戊○○、己○○○上訴否認犯罪，核無理由，應予駁回。
三、至扣案鐵管1支，雖為被告丙○○所提出，供承用以傷害告
    訴人之物等語，惟被告丙○○所持之長棒非扣案鐵管，乃較
    扣案鐵管短且粗之鋁棒等情，業據告訴人指證明確；目擊證
    人丁○○亦稱當時天色暗，看不清被告等人所持之物是否即
    為扣案鐵管，已見前述；到場處理警員甲○○則證稱現場並
    無鋁製球棒或鐵管、圓鍬等物，係被告丙○○自行拿出扣案
    鐵管聲稱以該鐵管毆打告訴人，該鐵管上並無血跡等語（見
    偵查卷第42頁、本院卷第124頁）。是依前揭證據，尚難認
    本件扣案鐵管係被告丙○○供作本案犯行所用之物，爰不予
    宣告沒收。又被告等用供本案傷害犯行之鋁棒2支及圓鍬1支
    ，未據扣案，且無證據足認係被告所有，爰不另宣告沒收，
    併此敘明。
據上論斷，應依刑事訴訟法第455條之1第1項、第3項、第369條
第1項前段、第368條、第364條、第299條第1項前段，刑法第
28條、第277條第1項、第23條但書、第41條第1項前段，罰金罰
鍰提高標準條例第1條前段、第2條，判決如主文。
本案經檢察官陳昭廷到庭執行職務。
中    華    民    國    95    年    3     月    16    日
                刑事第一庭審判長  法  官  許進國
                                  法  官  張道周
                                  法  官  鄧晴馨
上列正本證明與原本無異。
本件不得上訴。
中    華    民    國    95    年    3     月    16    日
                                  書記官  陳慶時


司法院資訊處製作；財團法人民間司法改革基金會備份。
